臺灣高等法院花蓮分院刑事判決　　　　 110年度上訴字第70號
上　訴　人
即　被　告　林吉源


選任辯護人　林長振律師(法扶律師)　　　　　　
上列上訴人因違反槍砲彈藥刀械管制條例案件，不服臺灣臺東地
方法院109年度重訴字第4號中華民國110年5月13日第一審判決（
起訴案號：臺灣臺東地方檢察署109年度偵字第1732號），提起
上訴，本院判決如下：
    主  文
上訴駁回。
    犯罪事實
一、林吉源明知具有殺傷力之魚槍及可發射金屬或子彈具有殺傷
    力之各式槍枝，均係槍砲彈藥刀械管制條例(下稱槍砲條例)
    列管之管制物品，未經主管機關許可均不得持有，竟基於非
    法持有制式魚槍之犯意，於民國89年至91年間某日，在○○
    縣○○鎮○○○附近某路邊攤販，向真實姓名年籍不詳之成
    年人，以新臺幣(下同)3,000元之代價，購得制式魚槍1支（
    槍枝管制編號：0000000000號，含隨附之金屬箭1支，下稱
    本案魚槍）而持有之。復另行起意，基於持有可發射子彈具
    有殺傷力槍枝之犯意，於108年年底，以不詳方式，取得已
    拆解之可發射金屬或子彈具有殺傷力之土造長槍1支（槍枝
    管制編號：0000000000號，下稱本案槍枝）後，放置在其位
    於○○縣○○鄉○○村○○○街00號住處內而無故持有之。
    嗣於109年6月19日上午6時22分許，經警持搜索票，在林吉
    源上開住處執行搜索，當場扣得本案魚槍、槍枝等詳如扣押
    物品目錄表所示之物，始悉上情。
二、案經臺東縣警察局大武分局(下稱大武分局)報告臺灣臺東地
    方檢察署(下稱臺東地檢署)檢察官偵查起訴。
    理  由
壹、程序事項
一、本院審理範圍
(一)刑事訴訟法(下稱刑訴法)第348條規定，業於110年6月16日
    修正公布，並自同年月18日生效施行。修正前規定：「上訴
    得對於判決之一部為之；未聲明為一部者，視為全部上訴(
    第1項)。對於判決之一部上訴者，其有關係之部分，視為亦
    已上訴(第2項)。」修正後則規定：「上訴得對於判決之一
    部為之(第1項)。對於判決之一部上訴者，其有關係之部分
    ，視為亦已上訴。但有關係之部分為無罪、免訴或不受理者
    ，不在此限(第2項)。上訴得明示僅就判決之刑、沒收或保
    安處分一部為之(第3項)。」又同日修正公布施行之刑訴法
    施行法第7條之13規定：「中華民國110年5月31日修正通過
    之刑事訴訟法施行前，已繫屬於各級法院之案件，於施行後
    仍適用修正前刑事訴訟法第348條規定；已終結或已繫屬於
    各級法院而未終結之案件，於施行後提起再審或非常上訴者
    ，亦同。」本件係被告不服提起上訴，於110年7月6日繫屬
    本院。檢察官就本案槍枝部分，雖起訴被告涉嫌違反槍砲條
    例第8條第1項之非法製造槍枝罪，惟原審審理後，認被告僅
    構成同條例第8條第4項之非法持有槍枝罪，就製造槍枝部分
    ，認罪嫌不足而不另為無罪諭知，檢察官對此並未上訴。審
    酌檢察官就原審不另為無罪諭知部分並未聲明不服，本件僅
    有被告對其不利部分提起上訴，而原審不另為無罪諭知部分
    ，對被告而言，並無上訴利益。是以，本件係於刑訴法上開
    修正後始繫屬本院，檢察官及被告既均無意就該不另為無罪
    諭知部分進行攻防，則適用修正後刑訴法第348條第2項但書
    規定，以尊重被告一部上訴權利，對被告並無不利，且無害
    程序安定性，亦不致發生突襲性裁判，應無違刑訴法施行法
    第7條之13規範意旨。從而，本件被告上訴效力，依修正後
    刑訴法第348條第2項但書規定，並不及於原審不另為無罪諭
    知部分(即被告被訴製造槍枝部分)，該部分應非本院審理範
    圍(最高法院110年台上字第6211號判決參照)。
(二)對於本案之判決提起上訴者，其效力及於相關之沒收判決，
    刑訴法第455條之27第1項前段定有明文。本件被告雖僅對本
    案判決提起上訴，然依前開規定，上訴效力及於本案沒收部
    分，本院自得併予審理。
二、證據能力取捨之意見：
    本判決以下所引用之被告以外之人於審判外作成之供述證據
    ，公訴檢察官、被告及辯護人知有刑訴法第159條第1項不得
    為證據之情形，然均同意有證據能力(本院卷第94頁至第95
    頁)；本院審酌上開證據資料製作時之情況，尚無違法不當
    及證明力明顯過低之瑕疵，亦認為以之作為證據應屬適當，
    依刑訴法第159條之5第1項規定，咸認具有證據能力。其餘
    所依憑判斷之非供述證據，本院亦查無有何違反法定程序取
    得之情形，且各該證據均經本院於審判期日依法進行證據之
    調查、辯論，被告於訴訟上之防禦權，已受保障，故該等證
    據資料均有證據能力。
貳、實體部分：
一、訊據被告對上開犯罪事實於原審及本院審理時均坦承不諱，
    並據證人張正賢、余德屏於原審審理時結證在卷（原審卷第
    109頁至第118頁、第184頁至第192頁），暨刑案照片10張、
    勘查採證同意書1份、大武分局搜索扣押筆錄、扣押物品目
    錄表、收據各1份、刑案現場照片27張、臺東縣警察局槍枝
    初步檢視報告表含照片18張在卷可稽（警卷第6頁至第8頁、
    第10頁至第14頁、第15頁至第37頁)。又本案魚槍、槍枝經
    以檢視法、性能檢驗法，鑑驗結果為：㈠本案魚槍部分：認
    係制式魚槍，以橡皮彈力為發射動力，可發射隨附之金屬箭
    ，認具殺傷力。㈡本案槍枝部分：認係其他可發射金屬或子
    彈之槍枝，由金屬擊發機構、木質槍托及已貫通之金屬槍管
    組合而成，擊發功能正常，可供擊發口徑0.25吋打釘槍用空
    包彈（作為發射動力），用以發射彈丸使用，認具殺傷力乙
    情，有內政部警政署刑事警察局109年10月5日刑鑑字第1090
    073122號鑑定書在卷可憑（臺東地檢署109年度偵字第1732
    號卷《下稱偵卷》第33頁至第47頁），復有扣案之本案魚槍
    、槍枝在案可憑。綜上，堪認被告前開任意性自白與事實相
    符，可堪採信。從而，本案事證明確，被告犯行堪以認定，
    應依法論科。
二、論罪及刑之減輕事由：
(一)所犯法條
  ⒈槍砲條例第4條、第7至9條等規定固於109年6月10日修正公
    布，同年月12日生效施行。惟犯罪之實行，學理上有接續犯
    、繼續犯、集合犯、吸收犯、結合犯等實質上一罪之分類，
    因均僅給予一罪之刑罰評價，故其行為之時間認定，當自著
    手之初，持續至行為終了，並延伸至結果發生為止，倘上揭
    犯罪時間適逢法律修正，跨越新、舊法，而其中部分作為，
    或結果發生，已在新法施行之後，應即適用新規定，不生依
    刑法第2條比較新、舊法而為有利適用之問題(最高法院110
    年度台上字第1848號刑事判決意旨參照)。查，被告持有本
    案魚槍、槍枝，屬繼續犯，迄109年6月19日為警查獲而終了
    行為，其持有行為持續期間，雖橫跨槍砲條例新、舊法，惟
    依上開說明，應逕適用修正後之規定，毋需再為新、舊法比
    較，合先敘明。
  ⒉核被告所為，分別違反槍砲條例第9條第3項之非法持有制式
    魚槍罪及同條例第8條第4項之非法持有可發射金屬或子彈具
    有殺傷力之槍枝罪。
  ⒊按單一案件之犯罪事實，經法院審理結果認為其中一部分不
    能證明犯罪或行為不罰時，僅於判決理由內說明不另為無罪
    之諭知，毋庸於主文內為無罪之宣示，此為犯罪事實之一部
    縮減，此際無變更起訴法條之問題（最高法院92年度台上字
    第1841號刑事判決意旨參照）。本案檢察官起訴被告涉犯非
    法製造槍枝罪嫌，製造後並有持有之行為，然經原審審理之
    結果，認為製造行為不能證明，但可認定被告係犯非法持有
    槍枝罪，此為吸收犯之犯罪事實一部減縮，依前所述，無變
    更起訴法條之問題。原審及本院復告知上開罪名（原審卷第
    182、195、197頁，本院卷第91、147頁)，被告及其辯護人
    防禦權之行使已受保障，附此敘明。
  ⒋被告分別於89年至91年間之某日、108年年底某日，均迄109
    年6月19日上午6時22分許為警查獲時，先後非法持有本案魚
    槍、槍枝之行為，俱屬繼續犯之實質上一罪關係。又被告係
    於89年至91年間購得本案魚槍持以射擊魚類；另自108年底
    ，為了製造魚槍而取得本案槍枝，且曾單獨藏放在張正賢出
    借使用之倉庫內等情，業據證人張正賢於原審審理時具結證
    述明確（原審卷第113頁至第115頁），被告取得本案魚槍、
    槍枝而置於實力支配之時間、來源、原因、用途及曾藏放位
    置均不相同，其犯意各別，行為各異，應予分論併罰。
(二)被告無槍砲條例第18條第4項減刑規定適用之說明
  ⒈辯護人雖為被告主張：被告供出本案槍枝來源為余德屏，應
    有槍砲條例第18條第4項之適用等語。惟：
    ⑴槍砲條例第18條第4項前段規定「犯本條例之罪，於偵查
      或審判中自白，並供述全部槍砲、彈藥、刀械之來源及去
      向，因而查獲或因而防止重大危害治安事件之發生者，減
      輕或免除其刑。」又為避免被告為邀輕典而為不實陳述之
      情形，所謂「供述全部槍砲、彈藥、刀械之來源」，係指
      被告翔實供出槍砲、彈藥、刀械來源之具體事證，因而使
      有偵查（或調查）犯罪職權之公務員知悉而對之發動偵查
      （或調查），並因而查獲其人、其犯行者而言，而所謂查
      獲其人、其犯行，雖不以達有罪認定之已無合理懷疑存在
      之程度為必要，必也至少已臻至起訴門檻之證據明確且有
      充分之說服力，方得獲邀上開減輕或減免其刑之寬典。
    ⑵查，被告原於偵查中供稱：本案槍枝為其所製造云云（警
      卷第2頁、偵卷第23頁），嗣於原審準備程序中始改稱：
      余德屏讓其將本案槍枝拿回去觀賞，看可否改為喜得釘擊
      發云云（原審卷第71頁）。惟經本院依職權向臺東地檢署
      告發余德屏涉嫌違反槍砲條例案件，經檢察官偵查後，認
      余德屏罪嫌不足，而為不起訴處分，有本院告發函及臺東
      地檢署檢察官110年度偵字第3374號不起訴處分書可參(本
      院卷第61頁、第167頁至第169頁)，依前揭說明，難認被
      告已供述本案槍砲之來源，因而查獲，亦查無因而防止重
      大危安事件發生之情形，自無槍砲條例第18條第4項減免
      其刑規定之適用(最高法院107年度台上字第1207號刑事判
      決意旨參照)。
  ⒉被告持有本案槍枝部分，得依刑法第59條酌減其刑之理由
    ⑴刑法第59條規定：「犯罪之情狀顯可憫恕，認科以最低度
      刑仍嫌過重者，得酌量減輕其刑。」刑事審判旨在實現刑
      罰權之分配正義，故法院對有罪被告之科刑，應符合罪刑
      相當之原則，使輕重得宜，罰當其罪，以契合社會之法律
      感情，此所以刑法第57條明定科刑時應審酌一切情狀，尤
      應注意該條所列10款事項以為科刑輕重之標準，並於同法
      第59條賦予法院以裁量權，如認犯罪之情狀可憫恕者，得
      酌量減輕其刑，俾使法院就個案之量刑，能斟酌至當。而
      槍砲條例第8條第4項之非法持有可發射金屬或子彈具有殺
      傷力之槍枝罪，該罪法定刑為「3年以上10年以下有期徒
      刑，併科新臺幣（下同）700萬元以下罰金。」，而持有
      槍枝案件中，同為持有者，其原因動機不一，犯罪情節未
      必盡同，其所造成危害社會之程度自屬有異，此情形，倘
      依其情狀處以適當徒刑，即足以懲儆，並可達防衛社會之
      目的者，自可依行為人主觀之惡性及客觀之犯行加以考量
      是否有可憫恕之處，適用刑法第59條之規定酌量減輕其刑
      ，期使個案裁判之量刑斟酌至當，符合比例原則。
    ⑵本件被告持有本案槍枝之行為固無足取，然依卷證，可知
      其行為之主觀惡性及客觀犯罪情節上尚非重大，顯與擁槍
      自重、恃槍為非作歹之人，所造成社會危害有別；參以被
      告罹患糖尿病、高血壓、慢性病毒性C型肝炎、癲癇、慢
      性缺血性心臟病之身體狀況（原審卷第221頁至第229頁）
      ，長期監禁對其健康之影響非輕；經審酌前開情節，及參
      酌檢察官對本件依刑法第59條酌減其刑並無意見，認倘依
      上開規定處以最低度刑罰，客觀上猶有過苛而情輕法重之
      感，實足以引起一般社會大眾之同情，爰依刑法第59條之
      規定減輕其刑。
三、維持原判決及駁回上訴之理由
(一)原審依卷證資料，認被告非法持有本案魚槍、槍枝之事實，
    事證明確，經就後者依刑法第59條酌減其刑後，分別判處有
    期徒刑3月(併諭知如易科罰金以1000元折算1日)、1年8月(
    併科罰金5萬元)，及宣告如原判決主文所示沒收。核其認事
    、用法及沒收宣告均無違誤，量刑亦堪稱妥適。
(二)被告上訴略以：請從輕量刑，並為緩刑宣告等語。本院審酌
    ：
  ⒈量刑輕重，係屬事實審法院得依職權自由裁量之事項，苟已
    斟酌刑法第57條各款所列情狀而未逾越法定刑度，不得遽指
    為違法；刑罰之量定，固屬法院自由裁量之職權行使，但仍
    應審酌刑法第57條所列各款事由及一切情狀，為酌量輕重之
    標準，並非漫無限制。在同一犯罪事實與情節，如別無其他
    加重或減輕之原因，下級審法院量定之刑，亦無過重或失輕
    之不當情形，則上級審法院對下級審法院之職權行使，原則
    上應予尊重(最高法院72年台上字第6696號判決、85年度台
    上字第2446號刑事判決要旨參照)。其次，宣告緩刑，應就
    被告有無再犯之虞，及能否由於刑罰之宣告而策其自新等
    ，加以審酌，與被告之患病與否，並無關係(最高法院49年
    台上字第281號刑事裁判要旨參照)。
  ⒉本件原審量刑時，業以行為人之責任為基礎，並審酌：本案
    魚槍、槍枝均係屬高度危險之物品，非經主管機關許可不得
    擅自持有，以維社會大眾安全，雖無證據證明被告曾持之更
    為其他犯罪，然對於他人身體、生命之安全及社會治安，已
    造成潛在之危險；惟念及被告犯後坦承犯行，兼衡其犯罪動
    機、目的、手段、所生危害、持有本案魚槍、槍枝之數量、
    期間，暨被告於原審審理時自陳國小畢業智識程度、無業、
    沒有扶養對象、家庭經濟小康等一切情狀，量處如原判決主
    文所示之刑等旨。是原審顯已斟酌刑法第57條各款所列情狀
    ，且於法定刑度範圍內詳予考量，更就被告所犯持有本案槍
    枝罪部分，依刑法第59條酌量減輕其刑，諭知遠低於法定刑
    度的宣告刑，核無濫用量刑權限，亦無判決理由不備，或其
    他違反比例原則、罪刑相當原則等違法或失當之處。所為宣
    告刑落於低度刑區間，已屬從輕。被告上訴後，量刑基礎並
    無重大變更，則其泛言請求再予從輕量刑，難認有理。
  ⒊本案被告雖符合緩刑之法定要件，然觀諸被告有多次犯罪前
    科，遵法意識薄弱；曾因加暴行於人，違反社會秩序維護法
    ，經法院裁罰5000元；又犯恐嚇危害安全罪，於109年10月
    12日經原審法院以109年簡字81號刑事簡易判決，判處拘役
    15日確定等情，有臺灣高等法院被告前案紀錄表1份附卷可
    佐（本院卷第49頁至第50頁）。參以證人張正賢於原審證稱
    ：被告有將本案槍枝放在我家倉庫，他後來跟對面賣吃的，
    為了狗的問題有糾紛等語(原審卷第111頁)，適與警方發動
    本案偵查之初所獲情資相合，有大武分局110年8月2日武警
    偵字第1100007384號函附之員警職務報告可參(見本院證物
    袋)。再觀之被告於警詢及偵查中，均未供出本案槍枝之來
    源，於本院準備程序也一度飾詞否認犯罪(本院卷第93頁至
    第94頁)，足見其對持有本案槍枝對社會之危害性，欠缺深
    刻認知與自省。又依被告供稱：我有想過用本案槍枝製造成
    魚槍等語(原審卷第71頁)，在被告住處亦查扣槍管、砂輪機
    等零件工具，可知被告應具有一定修改槍枝之能力。是故，
    從被告過往行為模式，可推知其有以非理性方式處理爭端之
    衝動人格傾向，其現況生活及環境，相較於本案為警查獲前
    ，並未發生重大改變，故被告在往後生活中，實仍無法避免
    與鄰人發生衝突、摩擦。被告對法秩序之服從意願並非強烈
    ，既有接觸槍枝零件、工具之管道，亦具備修改槍枝之一定
    能力，存有再為類似犯罪之可能。經綜合前述各種因素，對
    其整體評價結果，堪認被告未來再犯罪之風險非低，實有藉
    由本件刑罰之執行，以達犯罪預防目的之必要，自不宜為緩
    刑之宣告。
  ⒋況法院加強緩刑宣告實施要點第2點第1項規定：法院對符合
    刑法第74條之被告，依其犯罪情節及犯後之態度，足信無再
    犯之虞，「且」有下列情形之一者，宜認為以暫不執行為適
    當，並予宣告緩刑：㈠初犯；㈡因過失犯罪；㈢激於義憤而
    犯罪；㈣非為私利而犯罪；㈤自首或自白犯罪，且態度誠懇
    或因而查獲其他共犯或重要物證；㈥犯罪後因向被害人或其
    家屬道歉，出具悔過書或給付合理賠償，經被害人或其家屬
    表示宥恕；㈦犯罪後入營服役；㈧現正就學中；㈨身罹疾病
    必須長期醫療，顯不適於受刑之執行；㈩如受刑之執行，將
    使其家庭生活陷於困境；依法得免除其刑，惟以宣告刑罰
    為適當；過境或暫時居留我國之外國人或居住國外之華僑
    。經審酌被告的犯罪情節及犯後態度，本難足信無再犯之虞
    ，另斟酌被告的行為態樣、動機、犯行後行止及個人一般情
    狀等情，亦難認符合上開各款緩刑事由（被告雖最終有自白
    犯罪，但應是罪證明確，基於「打算」心理而自白，尚難認
    為態度誠懇，本院卷第93頁、第94頁）。至被告罹患上開疾
    病，固可作為量刑及酌減其刑之有利因子，惟依被告開庭表
    現，其肢體活動、接受應訊等行為舉止並無異常，則該等疾
    病應未使被告喪失或顯然降低其再犯罪之能力，核與本件緩
    刑之審酌無關。又從被告提出的診斷證明書來看（原審卷第
    219頁至第229頁），僅足認被告於108年12月26至31日住院
    ，之後隔了1年多（110年4月16日）才再次前去門診，顯無
    身罹疾病必須長期醫療，顯不適於受刑執行之情，與上開緩
    刑宣告實施要點第2點第1項第9款難認相符，自亦不得率予
    宣告緩刑，併予敘明。
  ⒌從而，被告執前詞上訴，難認有理由，應予駁回。
據上論斷，應依刑事訴訟法第368條，判決如主文。
本案經檢察官邱亦麟提起公訴，檢察官施慶堂到庭執行職務。
中    華    民    國   111    年    1     月    26    日
                  刑事庭審判長法  官  林信旭
                              法  官  劉雪惠
                              法  官  廖曉萍
以上正本證明與原本無異。
持有魚槍部分不得上訴。
其餘部分得上訴，如不服本判決，應於收受送達後20日內向本院
提出上訴書狀，其未敘述理由者，並得於提起上訴狀後20日內向
本院補提理由書（均須按他造當事人之人數附繕本）「切勿逕送
上級法院」。
因疫情而遲誤不變期間，得向法院聲請回復原狀。
中    華    民    國   111    年    1     月    26    日
                              書記官  廖子絜
附錄本案論罪科刑法條全文：
槍砲彈藥刀械管制條例第9條
未經許可，製造、販賣、轉讓、出租或出借制式或非制式魚槍者
，處1年以下有期徒刑、拘役或新臺幣50萬元以下罰金。
意圖供自己或他人犯罪之用，而犯前項之罪者，處2年以下有期
徒刑、拘役或新臺幣1百萬元以下罰金。
未經許可，持有、寄藏或意圖販賣而陳列制式或非制式魚槍者，
處6月以下有期徒刑、拘役或新臺幣50萬元以下罰金。
第1項及第2項之未遂犯罰之。
 
槍砲彈藥刀械管制條例第8條
未經許可，製造、販賣或運輸制式或非制式鋼筆槍、瓦斯槍、麻
醉槍、獵槍、空氣槍或第4條第1項第1款所定其他可發射金屬或
子彈具有殺傷力之各式槍砲者，處無期徒刑或5年以上有期徒刑
，併科新臺幣1千萬元以下罰金。
未經許可，轉讓、出租或出借前項所列槍砲者，處5年以上有期
徒刑，併科新臺幣1千萬元以下罰金。
意圖供自己或他人犯罪之用，而犯前二項之罪者，處無期徒刑或
7年以上有期徒刑，併科新臺幣1千萬元以下罰金。
未經許可，持有、寄藏或意圖販賣而陳列第1項所列槍砲者，處3
年以上10年以下有期徒刑，併科新臺幣7百萬元以下罰金。
第1項至第3項之未遂犯罰之。
犯第1項、第2項或第4項有關空氣槍之罪，其情節輕微者，得減
輕其刑。